臺灣高等法院臺南分院刑事判決　　　　　　 九十一年度交上訴字第八七六號　 Ｃ
　　　上　訴　人　臺灣嘉義地方法院檢察署檢察官
　　　上　訴　人
　　　即　被　告　甲　○　○
　　　選任辯護人　蕭　敦　仁
右上訴人因被告業務過失致死案件，不服中華民國九十一年六月十七日台灣嘉義地方
法院九十一年度交訴字第十八號第一審判決（起訴案號：臺灣嘉義地方法院檢察署九
十一年度偵字第一三三八號），提起上訴，本院判決如左：
      主      文
上訴駁回。
      事      實
一、甲○○平日係受僱於案外人王漢洲，駕駛王漢洲所有拼裝車，載運稻榖，為從事
    駕駛業務之人。嗣於民國（下同）九十年十一月廿四日下午四時三十分許，甲○
    ○駕駛無車牌號碼拼裝車（車身重五千二百四十公斤），自嘉義縣新港鄉中庄村
    ，為嚴松載運稻穀三千四百六十公斤（稻穀與車身重量，合計八千七百公斤），
    擬至嘉義縣新港鄉大潭村販售，但因價格過低未成交（收購商將價格降低，較約
    定價降二碼），嚴松乃囑甲○○再將稻榖，載往雲林縣元長鄉販售，嚴松則駕駛
    ＹＫＦ─二五○號重型機車，未戴安全帽，尾隨在甲○○所駕駛拼裝車後面，由
    南往北行駛，於同日下午五時許，行抵嘉義縣新港鄉古民村一二二之十六號前八
    公尺寬道路，進行九十度左轉彎向西行駛時，甲○○應注意汽車駕駛時，在未劃
    分標線道路，應靠右行駛，並應保持安全間隔，嚴松亦應注意駕駛機車，應戴安
    全帽，靠右行駛及與前車保持安全間隔。而當時天候晴、路面乾燥、無缺陷、無
    障礙物、視距良好，甲○○、嚴松二人均無不能注意情事。甲○○竟疏未注意靠
    右行駛，及保持安全間隔，嚴松亦疏未注意戴安全帽、靠右行駛及與前車保持安
    全間隔，而行駛於甲○○拼裝車左側，致嚴松機車，於甲○○拼裝車進行九十度
    彎道轉彎時，拼裝車左側車身突出物，勾住被害人嚴松外套衣領下方右側衣服，
    使嚴松人車失去平衡，重心不穩，摔倒落地，而遭甲○○所駕駛拼裝車左後輪，
    輾過頭部，造成嚴松頭部多發開放性骨折，當場不治死亡。甲○○於肇事後，在
    犯罪未被發覺前，向到場處理警員張志成自首犯行，並接受裁判。
二、案經甲○○自首及臺灣嘉義地方法院檢察署檢察官自動檢舉偵查起訴。
      理      由
一、訊據上訴人即被告甲○○供承於右揭時地，駕駛拼裝車肇事，致被害人嚴松死亡
    之事實。然否認有右揭業務過失致死犯行，辯稱：肇事當天，伊係順便去載嚴松
    稻榖販售，該趟車次並未收被害人嚴松的錢，又肇事當時，伊行駛在前，非與嚴
    松並行，伊係在拼裝車轉彎時，聽到被害人嚴松機車撞擊聲音後，下車查看，始
    發現被害人嚴松機車，倒在伊拼裝車左後輪旁，頭部破裂，當場死亡，但伊拼裝
    車並未與嚴松機車有擦撞情形，且伊拼裝車更無壓到嚴松頭部情事云云。惟查：
  (一)被告於九十年十一月廿四日下午，駕駛拼裝車為嚴松載運稻穀，擬前往雲林縣元
    長鄉販售，由南向北行駛，於同日下午五時許，行抵嘉義縣新港鄉古民村一二二
    之十六號前道路，進行九十度左轉彎向西行駛時，與未載安全帽嚴松所駕駛機車
    ，發生車禍之事實，為被告所自承，並有道路交通事故調查報告表所附事故現場
    圖、現場照片十紙在卷可稽（詳相驗卷四頁背面、九至十一、十三頁）。又被害
    人嚴松因頭部多發開放性骨折死亡，已據檢察官督同法醫相驗屬實，製有勘驗筆
    錄、驗斷書、相驗屍體證明書各乙份在卷可憑（詳相驗卷十四至十九、廿六頁）
    。是本件被告駕車肇事，致被害人嚴松死亡事實，堪以確認。
  (二)次查本件車禍發生時，被告所駕駛拼裝車，係由南往北，行經肇事地點九十度彎
    路，進行左轉彎向西行駛時，而發生車禍，為被告所自承，並有道路交通事故調
    查報告表在卷可憑（詳相驗卷四頁背面、十三頁）。又依上揭道路交通事故調查
    報告表所附事故現場圖及現場相片顯示，肇事地點道路有八公尺寬，車禍發生後
    ，被告拼裝車已左轉彎駛入向西行駛道路，然尚未將拼裝車駛正，肇事後被告拼
    裝車（車寬二‧二公尺）停放位置，係斜停於彎道上，被告拼裝車右前方車頭，
    距道路右側約二‧四公尺，拼裝車左後方車尾，距道路左側約二‧四公尺，顯見
    被告拼裝車左轉彎時，係行駛於彎道正中央；另被害人機車（車長一‧六公尺）
    則頭南尾北向右傾，倒於被告拼裝車左後方約○‧六公尺處（按事故現場圖比例
    尺，每格一公分等於二公尺，本件機車尾距拼裝車左後方約○‧三公分），而被
    害人嚴松身體（身高一‧六五公尺）倒臥位置，則係頭西腳東、臉部朝左，右額
    頭及頭頂破裂，腦漿溢出，俯臥躺於拼裝車左後輪外側附近，足見被害人嚴松機
    車肇事時，係行駛於拼裝車左側；是由被告拼裝車停放位置，被害人嚴松機車倒
    地位置，以及被害人身體倒地位置，綜合觀之，被告拼裝車及被害人機車，肇事
    當時，顯均未靠右行駛。即被告甲○○於偵查中亦供稱：肇事當天，因為轉彎處
    係九十度轉彎，且路上沒有人，所以沒有靠右行駛等語（詳相驗卷四四頁背面）
    。由此可見，被告及被害人於行經本件肇事地點，九十度轉彎路段時，二人均未
    靠右行駛，應可認定。
  (三)又依卷附道路交通事故調查報告表及相片所示（詳相驗卷九至十、十三頁），肇
    事路段，並未劃標誌、標線，且被害人嚴松倒臥位置，與被告所駕拼裝車左後輪
    間，距離甚近。足見本件肇事路段，未劃有標誌、標線，且肇事二車行駛時，彼
    此間，均未保持安全間距。
  (四)再依卷附相片所示，被害人嚴松頭部腦漿溢出，顯係遭輾過，而非倒地頭部碰撞
    地面所致（詳相驗卷十頁）。又被害人嚴松肇事當日所著上衣外套，經事後勘驗
    結果，其衣領下方右側有一勾破痕跡，有勘驗該外套照片二紙在卷可憑（詳相驗
    卷四十頁），並經檢察官命嘉義縣警察局民雄分局新港分駐所警員調查結果，被
    害人嚴松外套衣領下方右側有一勾破痕跡，有該所警員張志成報告乙份在卷可稽
    （詳相驗卷廿八頁背面）。此外，被害人嚴松經檢察官相驗結果，其背部右側肩
    胛部位置有三乘一乘一公分裂創併開放性骨折，有台灣嘉義地方法院檢察署驗斷
    書及所附背面圖在卷可佐（詳相驗卷十七頁、十九頁背面）。被害人嚴松該右肩
    胛骨折受傷位置，適與被害人嚴松案發當日所著外套在衣領下方右側有一勾破痕
    跡相吻合。而觀諸被告拼裝車左側車身車斗外側有諸多突出物（例如插管鐵栓）
    ，有肇事拼裝車左側身車照片在卷可考（詳相驗卷卅六頁）。拼裝車該插管鐵栓
    突出物高度，依卷附拼裝車與機車高度之相片比較觀之（詳相驗卷卅六頁），機
    車騎士乘座於機車時，身體背部高度應與該插管突出物高度相若。以此言之，本
    件肇事後，拼裝車及機車既均未發現有任何擦撞痕跡，肇事當時，現場又僅有甲
    ○○拼裝車及嚴松機車，則被害人嚴松上揭右肩胛部位開放性骨折外傷，當屬被
    告所駕駛拼裝車左側車身突出物，在拼裝車進行九十度左轉彎時，由於被害人嚴
    松機車行駛於甲○○拼裝車左側，因雙方均未依規定靠右行駛及保持安全間隔，
    至為拼裝車左側車身突出物，勾住被害人嚴松外套衣領下方右側，始有可能造成
    ，否則本件肇事後，被害人嚴松身體係俯臥於地，其全身背部，又僅有右肩胛部
    一處有外傷，此種情形即無法合理解釋。即本件於偵查中送台灣省嘉雲區車輛行
    車事故鑑定委員會鑑定結果認：本件依卷附跡證資料與當事人及死者家屬到本會
    說明研判：二車併行互未保持安全間隔，拼裝車於轉彎時與機車擦撞肇事等語，
    有該會九十一年一月十九日嘉鑑字第九一○○五○號函在卷可憑（詳相驗卷五三
    頁）。該鑑定委員會意見，亦同認肇事二車併行互未保持安全間隔為肇事原因。
    雖該委員同時認：拼裝車與機車轉彎時擦撞云云。但依上所述，被害人嚴松外套
    衣領下方右側，為被告拼裝車左側車身外側突出物勾住，致被害人嚴松人與機車
    均倒地，該種人車接觸方式，亦可解為廣義擦碰。是鑑定委員會所謂「二車擦撞
    」，對於本院上揭認定，於經驗法則及物理法則，應無相違。準此以解，本件車
    禍發生原因，應係二車於進行九十度轉彎時，被告拼裝車左側車身外側突出物，
    勾住被害人外套衣領下方右側衣服，使嚴松人車失去平衡，重心不穩，摔倒落地
    ，而遭甲○○所駕駛拼裝車左後輪，輾過頭部。至公訴人認：本件被害人係遭甲
    ○○拼裝車車斗下方，撞擊嚴松機車加油蓋處，致嚴松摔落後，始遭拼裝車左後
    輪輾云云。然二車倘確有撞擊，則應留有擦痕為是，但經檢察官於九十年十一月
    廿五日前往相驗時，當場勘驗被告拼裝車及被害人機車結果，二車均無損壞或明
    顯擦痕，有勘驗筆錄在卷可證（詳相驗卷十四頁）。又本件經檢察官指示嘉義縣
    警察局民雄分局新港分駐所警員調查結果，亦認為本件被害人嚴松所駕駛機車未
    發現有撞擊痕跡，有該所警員張志成報告乙份在卷可稽（詳相驗卷廿八頁）。是
    以本件並無證據顯示，肇事二車間有撞擊，公訴人指本件車禍，係由拼裝車撞擊
    機車加油蓋處所致，顯有誤會。至被害人家屬乙○○○上訴意旨指稱，本件係由
    拼裝車追撞機車所致云云，更屬誤會。
  (五)末查本件被害人嚴松所戴帽子，肇事後，帽沿朝上、帽頂朝左，直立式被夾於拼
    裝車左後輪二輪前方擋泥板之間（詳相驗卷十二頁背面、十三頁所附相片），而
    被告亦直承該帽子，係被害人嚴松所有（詳原審卷六三頁）。是以本件倘非被害
    人嚴松頭部為被告拼裝車輾過，何以被害人嚴松所戴帽子，會被夾於被告拼裝車
    左後輪二輪前方與擋泥板之間？綜上所述，被害人嚴松應確係遭被告所駕拼裝車
    左後輪，輾過頭部致死，應屬無疑。被告辯稱，本件伊拼裝車無壓到嚴松頭部，
    要非可信。是本件車禍應係二車併行時，均未保持安全間隔，拼裝車左側車身車
    突出物，勾住被害人嚴松外套衣領下方右側衣服，使嚴松人車失衡，重心不穩，
    摔落倒地，而遭拼裝車左後輪輾過，堪可認定。
二、按機器腳踏車駕駛人均應戴安全帽；又汽車行駛時，駕駛人應注意車前狀況及兩
    車併行之間隔，並隨時採取必要安全措施；汽車在未劃標線道路，應靠右行駛；
    慢車在未劃設慢車道道路，應靠右側路邊行駛；道路交通安全規則第八十八條第
    一項第五款、第九十四條第三項、第九十五條第一項前段、第一百二十四條第二
    項分別定有明文。本件被告駕駛拼裝車及被害人騎乘機車，行經未劃有標誌、標
    線之肇事路段時，應注意靠右行駛及與他車保持安全間隔，被告竟疏未注意靠右
    轉行駛及與他車保持安全間隔，以及被害人疏未注意戴安全帽、靠右行駛及與前
    車保持安全間隔，致造成本件車禍，使被害人嚴松死亡，均有違上揭規定。又本
    件肇事當時，天候晴、路面乾燥、無缺陷、無障礙物、視距良好，無不能注意情
    事。由此觀之，本件被告及被害人，就本件車禍，應均有過失甚明。而被害人嚴
    松係因本件車禍死亡，已如前述，則被告過失行為與被害人嚴松死亡結果間，顯
    有因果關係。被告辯稱，車禍發生其無過失，為卸責之詞，不足採信。至被害人
    嚴松就本件車禍雖與有過失，然此僅係本件對被告量刑參考，應仍無解於被告應
    負過失致死罪責。綜上所述，被告過失致人於死犯行，事證明確，堪以認定。
三、查本件拼裝車係證人王漢洲所有，且被告甲○○係受僱於王漢洲從事載運稻榖，
    已有四年期間，載運稻榖，每分土地所賺取新台幣（下同）二百五十元，與甲○
    ○每人各分得一百廿五元，已據證人王漢洲於警訊時供明（詳相驗卷七頁背面）
    ，核與被告於警訊時供稱：因伊受雇於嚴松載稻榖去出售，所以才將拼裝車，行
    駛於肇事路段等語大致相符（詳相驗卷六頁）。以此觀之，被告既受僱從事載運
    稻榖，所從事工作即有繼續反覆執行情形，本件被告駕駛拼裝車載運稻穀，自屬
    被告業務執行。茲被告因業務關係，駕拼裝車為被害人嚴松載運稻穀，因疏未注
    意，致被害人嚴松車禍死亡。核被告所為，應係犯刑法第二百七十六條第二項業
    務過失致死罪。又被告肇事後，在犯罪未被發覺前，即向有偵查權警員張志成自
    首，並接受裁判，已據警員張志成於原審供證在卷（詳原審卷廿八頁），被告所
    為核與刑法自首要件相符，自應依刑法第六十二條前段規定，減輕其刑。
四、原審以被告罪證明確，因予適用刑法第二百七十六條第二項、第六十二條前段、
    第四十一條第一項前段，罰金罰鍰提高標準條例第一條前段、第二條規定，併審
    酌被告平日素行、本件車禍被害人與有過失，以及被告係為被害人嚴松載運稻穀
    出售，不慎發生車禍，暨被告迄今仍未與被害人家屬達成民事和解、犯後否認犯
    行，態度非佳等一切情狀，量處有期徒刑六月，併就所處徒刑，並諭知如易科罰
    金，以三百元折算一日之標準。本院經核原判決認事用法，均無違誤，量刑亦稱
    妥適。檢察官循告訴人請求上訴謂：本件被害人機車係遭被告拼裝車追撞，被害
    人應無過失，被告所為與刑法自首要件不合，且迄今被告仍未和解賠償被害人家
    屬，足見被告毫無悔意云云，而指摘原判決不當；另被告上訴意旨，則仍執陳詞
    ，否認犯行；依前所述，公訴人及被告上訴意旨所指，均無理由，應俱予駁回。
據上論斷，應依刑事訴訟法第三百六十八條，判決如主文。
本案經檢察官林炎昇到庭執行職務。
中    華    民    國      九十一      年      九      月      十二      日
                                  臺灣高等法院臺南分院刑事第七庭
                                      審判長法官  蔡    崇    義
                                            法官  許    進    國
                                            法官  董    武    全
右正本證明與原本無異。
如不服本判決，應於判決送達後十日內向本院提出上訴狀，其未敘述理由者並應於提
出上訴狀後十日內向本院補提理由書（應附繕本)。
                                      法院書記官  黃    全    忠
中    華    民    國      九十一      年      九      月      十三      日
附錄法條：
刑法第二百七十六條第二項：
從事業務之人，因業務上之過失犯前項之罪者，處五年以下有期徒刑或拘役，得併科
三千元以下罰金。
